臺灣高雄地方法院刑事判決　　　　　　　　　　　　　九十三年度易字第七九三號
　　公　訴　人　臺灣高雄地方法院檢察署檢察官
　　被　　　告　丙○○
右列被告因妨害名譽等案件，經檢察官聲請簡易判決處刑（九十二年度偵字第二五九
一０號），本院認為不宜以簡易判決處刑，改依通常程序審判，本院判決如左：
    主  文
丙○○以加害生命之事，恐嚇他人致生危害於安全，處拘役參拾日，如易科罰金，以
參佰元折算壹日。又意圖散布於眾，而指摘足以毀損他人名譽之事，處拘役參拾日，
如易科罰金，以參佰元折算壹日。應執行拘役伍拾日，如易科罰金，以參佰元折算壹
日。
    事  實
一、丙○○從事珠寶買賣之行業，因前於民國八十九年十二月七日遭人搶奪珠寶一批
    後，經友人轉述曾在乙○○及梁素貞夫婦所經營之珠寶攤位購得其遭搶之珠寶，
    乃心生不滿，明知涉犯上開搶案之嫌犯張道源已為警查獲，且無何積極證據足資
    證明乙○○與該搶案有關，仍於(一)民國九十一年八、九月間某日，丙○○與乙○
    ○在臺南市○○路玉市場內理論時，因一言不合，丙○○竟基於恐嚇之犯意，向
    乙○○恫稱：「我要宰你，我當然要宰你」云云，以此加害生命之事，恐嚇乙○
    ○，致其心生畏懼，而生危害於安全。(二)九十二年十月二十九日中午十二時三十
    分許，在位於高雄市○○○路二五二號「十全玉市場」之不特定人得以共見共聞
    之處所，丙○○另基於誹謗乙○○之犯意，當眾指稱乙○○為「搶匪」之不實言
    語，而意圖散布於眾，指摘足以毀損乙○○名譽之事。
二、案經乙○○訴由高雄市政府警察局三民第一分局報告臺灣高雄地方法院檢察署檢
    察官偵查起訴。
    理  由
一、訊據被告丙○○固坦承有於前揭時地指稱告訴人乙○○為「搶匪」之事實，惟矢
    口否認有何恐嚇及誹謗之犯行，辯稱其並未恐嚇告訴人，且告訴人於二年前曾經
    販賣蛋白石一顆予其友人齊小姐，經其確認之結果，該蛋白石即為先前遭搶之贓
    物，故告訴人應與該搶案有關，其所指摘之事並無不實云云。經查：
  (一)被告確有於前揭時地向告訴人恫稱：「我要宰你，我當然要宰你」云云，致其心
    生畏懼之事實，迭據告訴人於警詢、偵訊及本院審理時指訴綦詳，核與證人吳壕
    鈺於偵訊時證稱：「九十一年八、九月間在臺南『玉市』有聽到被告罵告訴人『
    搶匪』，要走的時候還恐嚇他『我一定要殺死你』。」等語相符（偵卷第六頁）
    。再經本院當庭勘驗告訴人提出之錄音帶一捲，其內容與告訴人所指訴當日於臺
    南市○○路玉市場時，被告曾向其恫嚇上開言詞，證人吳壕鈺則從旁調解之情節
    相符（本院卷第二六頁）。而「我要宰你，我當然要宰你」云云，係將加惡害於
    他人生命之恐嚇言詞，客觀上自足以使人心生畏懼，是告訴人指稱其因被告之恐
    嚇而心生畏懼等語，尚與一般常理無悖，自堪採信。被告雖辯稱上開錄音帶可能
    經過剪接而與其無關云云，惟上開錄音帶之錄音過程迄被告出言恐嚇前均連續無
    中斷，且與被告之聲音相似等情，業據本院勘驗明確，且錄音內容所呈現之事實
    亦與告訴人及證人吳壕鈺分別指訴、證述之情節互核一致，足見被告之前揭辯詞
    ，顯係事後卸責之詞，不足採信。其確有於前揭時地恐嚇告訴人之犯行，自堪認
    定。
  (二)被告於上開時地當眾指摘告訴人為「搶匪」之事實，迭據被告於警詢、偵訊及本
    院審理時坦承不諱，核與告訴人指訴之情節相符。而「十全玉市場」為不特定人
    得以自由進出之公共場所，被告於當日中午十二時三十分許之營業時間，在不特
    定人得以共見共聞之情形下，當眾指摘告訴人為「搶匪」云云，其主觀上有散布
    於眾之意圖，客觀上有指摘足以毀損告訴人名譽之行為，應堪認定。被告雖辯稱
    告訴人應與該搶案有關，其所指摘之事並無不實云云，惟「被告在未經審判證明
    有罪確定前，推定其為無罪」，此為刑事訴訟法第一百五十四條第一項所明定，
    依被告之年齡、智識，自難諉稱不知，而告訴人迄未因上開搶案為檢警單位列為
    偵查對象，遑論經法院判決有罪確定，乃被告竟空言指稱告訴人為「搶匪」云云
    ，顯有可議。再經本院於準備程序時命被告提出足以使其形成上開確信之相關事
    證供本院參酌，惟其始終未能提出任何證據以實其說，復佐以被告於偵查中提出
    案外人康榮身於九十一年十一月十九日之警詢筆錄所載，康榮身已明確表示警方
    查獲另案被告張道源涉犯搶奪案件之珠寶流向，有一部份係由張道源賣予告訴人
    之妻梁素貞等語（偵卷第十一頁），是如告訴人確有涉犯前揭搶奪犯行，何須再
    由其妻梁素貞出資購買搶得之珠寶？況縱梁素貞向張道源所購買之珠寶即為被告
    遭搶之贓物等情屬實，亦難遽以推認告訴人即為搶奪被告珠寶之嫌犯。從而，被
    告對上開指摘之事，非但不能證明為真實，依其所提之證據，客觀上亦不足以使
    人形成告訴人與前揭搶奪案件有關之確信。此外，復查無任何刑法第三百十一條
    各款所規定不罰之情形，足見被告之前揭所辯，顯係事後卸責之詞，不足採信。
  (三)綜上所述，被告之前揭恐嚇及誹謗犯行，洵堪認定，本件事證已臻明確，應依法
    論科。
二、核被告所為，係犯刑法第三百零五條之恐嚇危害安全罪、第三百十條第一項之誹
    謗罪。其所犯上開二罪間，犯意各別，行為互殊，罪名不同，應予分論併罰。爰
    審酌被告無端出言恐嚇告訴人，並當眾指摘其為「搶匪」云云，致其受有精神上
    之恐懼及名譽上之損害，殊非可取，惟念其從無前科，此有臺灣高等法院被告全
    國前案紀錄表一份在卷可稽，足認素行良好，僅因一時失慮，偶罹刑典等一切情
    狀，分別量處如主文所示之刑，並均諭知易科罰金之折算標準，同時定其應執行
    之刑，並諭知易科罰金之折算標準，以資懲儆。
三、公訴意旨另以：被告另於(一)九十一年八、九月間，在臺南市○○路玉市場內，當
    眾指摘、傳述告訴人為「搶匪」、「你這個王八蛋搶我的貨」云云。(二)九十二年
    九月底某日（聲請簡易判決處刑書誤為同年十月二十九日中午十二時三十分許）
    ，在臺北世貿中心之珠寶展內（聲請簡易判決處刑書誤為「十全玉市場」），向
    告訴人恫稱：「你這個搶匪開車走路給我小心一點」云云，而以此加害生命、身
    體之事恐嚇告訴人，致生危害於其安全，因認被告此部分亦涉犯刑法第三百十條
    第一項之誹謗及第三百零五條之恐嚇危害安全罪嫌等語。公訴人認被告涉犯此部
    分犯行，無非係以告訴人之指訴為主要論據。訊據被告堅決否認此部分之犯行，
    辯稱其並無於前揭時地誹謗、恐嚇告訴人等語。經查：
  (一)按告訴乃論之罪，其告訴應自得為告訴之人知悉犯人之時起，於六個月內為之；
    告訴逾期者，應諭知不受理之判決，刑事訴訟法第二百三十七條第一項及第三百
    零三條第三款分別定有明文。經查，刑法第三百十條第一項之誹謗罪，依同法第
    三百十四條之規定須告訴乃論，本件告訴人就被告之此部分誹謗犯行，於九十一
    年八、九月間即已知悉犯人為被告，竟遲至九十二年十月二十九日始提出告訴，
    此有警詢筆錄一份可稽，顯見已逾告訴期間，自難認為合法，惟公訴人既認被告
    之此部分誹謗犯行與前揭經起訴並由本院論罪科刑之部分有連續犯之裁判上一罪
    關係，自不另為不受理之諭知。
  (二)次按被告未經審判證明有罪確定前，推定其為無罪。犯罪事實應依證據認定之，
    無證據不得認定犯罪事實；不能證明被告犯罪者，應諭知無罪之判決，刑事訴訟
    法第一百五十四條、第三百零一條第一項分別定有明文。又告訴人之告訴，係以
    使被告受刑事訴追為目的，是其陳述是否與事實相符，仍應調查其他證據以資審
    認；事實之認定，應憑證據，如未能發現相當證據，或證據不足以證明，自不能
    以推測或擬制之方法，為裁判基礎；再認定犯罪事實，所憑之證據，雖不以直接
    證據為限，間接證據亦包括在內，然無論直接或間接證據，其為訴訟上之證明，
    須於通常一般之人均不致於有所懷疑，而得確信其為真實之程度者，始得據之為
    有罪之認定，倘其證明尚未達到此一程度，而有合理性懷疑之存在時，即無從為
    有罪之認定，此分別有最高法院五十二年台上字第一三００號、四十年台上字第
    八六號及七十六年台上字第四九八六號判例可資參照。經查，本件被告之此部分
    恐嚇犯行，除告訴人之指訴外，公訴人並未提出任何積極證據以資佐證，已與前
    揭判例意旨不合。再者，告訴人係指訴被告委託證人周明璋於前揭時地向其轉告
    「走路小心一點」云云（偵卷第六頁），惟證人周明璋於偵訊時已明確證稱被告
    並未託其轉告告訴人上開言詞等語（偵卷第五三頁）。此外，復無其他積極證據
    足資證明被告確有此部分恐嚇犯行，揆諸前揭規定及判例意旨，自不得僅憑告訴
    人之指訴遽為不利於被告之認定。然公訴人既認被告之此部分恐嚇犯行與前揭經
    起訴並由本院論罪科刑之部分有連續犯之裁判上一罪關係，自不另為無罪之諭知
    。
據上論斷，應依刑事訴訟法第四百五十二條、第二百九十九條第一項前段，刑法第三
百零五條、第三百十條第一項、第五十一條第六款、第四十一條第一項前段，罰金罰
鍰提高標準條例第一條前段、第二條，判決如主文。
本案經檢察官甲○○到庭執行職務。
中      華      民      國    九十三    年      八      月    二十四    日
                                    臺灣高雄地方法院刑事第十一庭
                                        審判長法  官    徐美麗
                                              法  官    陳億芳
                                              法  官    鄭詠仁
右正本證明與原本無異。
如不服本判決，應於判決送達後十日內，向本院提出上訴狀。
                                              書記官    蔡妮君
中      華      民      國    九十三    年      八      月    二十四    日
附錄法條：
刑法第三百零五條
以加害生命、身體、自由、名譽、財產之事，恐嚇他人致生危害於安全者，處二年以
下有期徒刑、拘役或三百元以下罰金。
刑法第三百十條
意圖散布於眾，而指摘或傳述足以毀損他人名譽之事者，為誹謗罪，處一年以下有期
徒刑、拘役或五百元以下罰金。
散布文字、圖畫犯前項之罪者，處二年以下有期徒刑、拘役或一千元以下罰金。
對於所誹謗之事，能證明其為真實者，不罰。但涉於私德而與公共利益無關者，不在
此限。
